【裁判字號】    97,消債更,292
【裁判日期】    980603
【裁判案由】    更生事件
【裁判全文】
臺灣士林地方法院民事裁定           97年度消債更字第292號
債  務  人  甲○○
代  理  人  陳雅萍律師
上列當事人聲請更生事件，本院裁定如下：
    主  文
債務人甲○○自中華民國九十八年六月五日下午五時起開始更生
程序。
命司法事務官進行本件更生程序。
    理  由
一、按債務人與金融機構協商成立者，不得聲請更生或清算，但
    因不可歸責於己之事由，致履行顯有重大困難者，不在此限
    。本條例施行前，債務人依金融主管機關協調成立之中華民
    國銀行公會會員辦理消費金融案件無擔保債務協商機制與金
    融機構成立之協商，準用前項之規定，消費者債務清理條例
    第151 條第5 項、第6 項分別定有明文。次按，債務人不能
    清償債務或有不能清償之虞，且無擔保或無優先權之債務總
    額未逾新臺幣（下同）1,200 萬元者，於法院裁定開始清算
    程序或宣告破產前，得向法院聲請更生，觀諸同條例第3條
    、第42條第1 項規定自明。又法院開始更生程序之裁定，應
    載明其年、月、日、時，並即時發生效力。法院開始更生或
    清算程序後，得命司法事務官進行更生或清算程序，必要時
    得選任律師、會計師或其他適當之自然人或法人一人為監督
    人或管理人，復為同條例第45條第1 項、第16條所明定。
二、聲請意旨略以：伊有不能清償債務之情事，前曾於民國95年
    間依照「中華民國銀行公會會員辦理消費金融案件無擔保債
    務協商機制」請求共同協商債務清償方案，並協商成立，協
    商條件為每月還款2 萬3,406元。伊持續繳納至96年9月，惟
    因其每月營業所得收入僅約有2萬2,500元，除自己生活所需
    外，尚須扶養一名幼子，支出金額已超過收入可支應範圍。
    是協商條件既高於伊每月營業所得，且為考量必要生活及扶
    養支出，伊確係因不可歸責於己，致履行協商條件顯有重大
    困難。非伊主觀上惡意不履行協商，實係客觀上確有不可歸
    責於伊之事由。又伊無擔保或無優先權之債務總額未逾1,20
    0 萬元，復未經法院裁定開始清算程序或宣告破產，爰向本
    院聲請更生等語。
三、經查，債務人所主張之上開事實，業據提出中華民國銀行公
    會會員辦理消費金融案件無擔保債務協商機制協議書（見本
    院卷第83頁）、債務人全戶戶籍謄本影本（見本院卷第15至
    16頁）、財團法人金融聯合徵信中心當事人綜合信用報告─
    前置協商專用債權人清冊正本（見本院卷第22至26頁）、財
    政部臺北市國稅局94、95、96年度綜合所得稅各類所得資料
    清單影本（見本院卷第19、20頁及第48頁）、財政部臺北市
    國稅局財產歸屬資料清單影本（見本院卷第21頁）等為證，
    核閱屬實，堪認為真正。準此以觀，債務人主張其有不可歸
    責於己之事由，致履行協商條件顯有困難，堪認為真實。復
    查無債務人有消費者債務清理條例第6 條第3 項、第8 條或
    第46條各款所定駁回更生聲請之事由存在，則債務人聲請更
    生，應屬有據。揆諸首開說明，應予開始更生程序，爰裁定
    如主文。
中    華    民    國    98    年    6     月     3    日
                  民事第二庭  法      官  方彬彬
上為正本係照原本作成。
本件不得抗告。
中    華    民    國    98    年    6     月     3    日
                              書  記  官  周嫣蘋


司法院資訊處製作；財團法人民間司法改革基金會備份。
